臺灣雲林地方法院刑事判決
111年度醫訴字第2號
公  訴  人  臺灣雲林地方檢察署檢察官
被      告  林順源


上列被告因違反醫師法案件，經檢察官提起公訴（111年度醫偵
字第7號、111年度偵字第6637號），本院依簡式審判程序判決如
下：
    主      文
林順源犯醫師法第二十八條前段之非法執行醫療業務罪，處有期
徒刑柒月。緩刑肆年，並應於本判決確定之日起參年內，向公庫
支付新臺幣伍拾萬元。扣案如附件起訴書附表編號1至15所示之
物，均沒收之；未扣案如附件起訴書附表編號16之牙科治療台壹
台、犯罪所得新臺幣貳拾陸萬元均沒收之，於全部或一部不能沒
收或不宜執行沒收時，追徵其價額。
    事實及理由
一、本件犯罪事實、證據及應適用之法條，除下列事項外，餘均
    引用附件起訴書之記載：
　㈠起訴書犯罪事實第6行「每月可賺取新臺幣（下同）4萬元」
    ，應更正為「每月可賺取新臺幣（下同）1萬元至4萬元不等
    」。
　㈡證據部分補充「本院111年度聲搜字第374號搜索票1紙」、「
    牙科診療台責付保管條1紙」、「通訊軟體line對話紀錄照
    片5幀」、「被告林順源於本院準備程序、審理中之自白」
    。
二、審酌被告所使用如附件起訴書附表編號2至15之扣案物品，
    與編號16之牙科診療台，確屬各種牙科治療器具及醫事材料
    ，有雲林縣衛生局111年8月24日雲衛醫字第1113000726號函
    在卷可稽，足信被告本案所涉非法執行之醫療業務已達相當
    深刻之程度，方能操作牙科專業之器材與使用相關醫材。然
    以被告自承國中畢業之學歷，其在欠缺完整牙科醫療知識學
    習與訓練之情形下，貿然非法長期從事本案牙醫醫療業務，
    所生危害實不可等閒視之。被告為圖不法利益，擅自執行牙
    醫診療之相關醫療業務，罔顧他人身體健康，足以影響醫療
    秩序，所為實值非難，兼衡其自述之家庭生活及經濟狀況等
    一切情狀，爰量處如主文所示之刑。
三、被告除本案以外並無其他前科犯行，有其臺灣高等法院被告
    前案紀錄表在卷可稽。考量被告遭查獲後始終坦承所犯，且
    截至審理終結之日，被告並無因本案非法執行醫療業務而與
    他人產生糾紛等情狀，信其經此偵、審程序及刑之宣告，當
    知所警惕。本院認被告所受刑之宣告以暫不執行為適當，爰
    依刑法第74條第1項第1款規定，宣告緩刑如主文所示，以啟
    自新。又為促使被告於緩刑期間內，深知戒惕並從中記取教
    訓，以免再犯，併依刑法第74條第2項第4款之規定，命被告
    應向公庫支付如主文所示之金額，倘被告未遵期履行，足認
    原宣告之緩刑難收其預期效果，而有執行刑罰之必要，檢察
    官自得依刑法第75條之1第1項第4款之規定，聲請法院撤銷
    其緩刑宣告，附此敘明。
四、扣案如附件起訴書附表編號1至15所示之物，及未扣案如附
    件起訴書附表編號16之牙科治療台，均屬被告所有供犯本案
    犯罪所用之物，爰依刑法第38條第2項前段規定宣告沒收，
    牙科治療台如不能沒收或不宜執行沒收時，應依刑法第38條
    第4項規定，追徵其價額。被告犯罪所得部分，其在偵查中
    檢察官訊問時自承至少有新臺幣（下同）52萬元，本院審理
    中則陳稱應該沒有那麼多等語，且對於當庭計算後為26萬元
    並無意見，是本件應以26萬元認定為被告之犯罪所得。就此
    部分犯罪所得金額，應依刑法第38條之1第1項前段、第3項
    規定宣告沒收，並於全部或一部不能沒收或不宜執行沒收時
    ，追徵其價額。
五、依刑事訴訟法第273條之1第1項、第299條第1項前段、第310
    條之2、第454條，判決如主文。
本案經檢察官蔡少勳提起公訴，檢察官黃立宇到庭執行職務。
中　　華　　民　　國　　111 　年　　10　　月　　25　　日
                  刑事第四庭  法  官  劉彥君
以上正本證明與原本無異。
如不服本判決應於收受判決後 20 日內向本院提出上訴書狀，並
應敘述具體理由；其未敘述上訴理由者，應於上訴期間屆滿後20
 日內向本院補提理由書（均須按他造當事人之人數附繕本）。
「切勿逕送上級法院」。
                              書記官  許馨月
中　　華　　民　　國　　111 　年　　10　　月　　25　　日
附錄本案論罪科刑法條：
醫師法第28條
未取得合法醫師資格，執行醫療業務，除有下列情形之一者外，
處六個月以上五年以下有期徒刑，得併科新臺幣30萬元以上150
萬元以下罰金：
一、在中央主管機關認可之醫療機構，於醫師指導下實習之醫學
    院、校學生或畢業生。
二、在醫療機構於醫師指示下之護理人員、助產人員或其他醫事
    人員。
三、合於第11條第1項但書規定。
四、臨時施行急救。
五、領有中央主管機關核發效期內之短期行醫證，且符合第41條
    之6第2項所定辦法中有關執業登錄、地點及執行醫療業務應
    遵行之規定。
六、外國醫事人員於教學醫院接受臨床醫療訓練或從事短期臨床
    醫療教學，且符合第41條之7第4項所定辦法中有關許可之地
    點、期間及執行醫療業務應遵行之規定。
--------------------------------------------------------
附件：
臺灣雲林地方檢察署檢察官起訴書
                                     111年度偵字第6637號
                                      111年度醫偵字第7號
　　被　　　告　林順源　男　51歲（民國00年0月00日生）
　　　　　　　　　　　　住雲林縣○○鄉○○村○○路0號之3
　　　　　　　　　　　　國民身分證統一編號：Z000000000號
上列被告因違反醫師法案件，業經偵查終結，認應提起公訴，茲
將犯罪事實及證據並所犯法條分敘如下：
　　　　犯罪事實
一、林順源明知其未依法取得醫師資格，不得擅自執行牙醫診療
    相關之醫療業務，竟基於非法執行醫療業務之犯意，自民國
    110年4月間起至111年7月25日為警查獲為止，在其承租之雲
    林縣○○鄉○○村○○○000○0號右側鐵皮屋內，為上門求診之數名
    不詳病患執行咬模、試模、製作齒模、裝置口內固定假牙及
    活動假牙等醫療業務，並收取診療費，每月可賺取新臺幣（
    下同）4萬元。嗣經雲林縣警察局臺西分局員警會同雲林縣
    衛生局人員，於111年7月25日18時5分許，持法院核發之搜
    索票至上址執行搜索，扣得如附表所示之物，始悉上情。
二、案經雲林縣警察局臺西分局報告偵辦。
　　　　證據並所犯法條
一、上開犯罪事實，業據被告林順源於警詢及本署偵查中坦承不
    諱，核與證人許秀花證述情節相符，並有雲林縣警察局臺西
    分局搜索扣押筆錄、扣押物品目錄表、現場照片、扣案物品
    照片、雲林縣衛生局處理涉嫌違反醫師法、醫療法案件現場
    紀錄表、檢查證明書、雲林縣衛生局111年8月24日雲衛醫字
    第1113000726號函在卷可參，並有扣案如附表所示之物可證
    ，足認被告自白與事實相符，其犯嫌應堪認定。
二、所犯法條：
  ㈠按假牙製作過程中之「咬模」、「印模」、「試模」、「安
    裝」等行為，均屬牙醫師之醫療行為，亦屬鑲牙業務，應由
    具牙醫師或鑲牙生資格者為之，或由齒模製造技術員在牙醫
    師或鑲牙生之指示下為之，而本案被告林順源未經牙醫師或
    鑲牙生指示情形下，分別擅自為病患執行咬模、試模、製作
    齒模、裝置口內固定假牙及活動假牙等行為，是核被告所為
    ，係犯醫師法第28條前段非法執行醫療業務罪嫌。
  ㈡按立法者將本質上具有複數行為、反覆實行特徵之犯罪，例
    如具職業性、營業性或收集性等重複特質者，歸類為集合犯
    ，特別規定為一個獨立之犯罪類型，其犯罪構成要件中，本
    就預定有多數同種類之行為將反覆實行，是評價上，應僅成
    立一罪。而醫師法第28條前段之非法執行醫療業務罪，本質
    上即具職業性或營業性，則反覆執行醫療業務者，雖多次為
    眾病患實行醫療行為完成時，均已成罪，然於刑法評價上，
    以論處單純一罪之集合犯為已足（最高法院110年度台上字
    第2836號判決參照）。被告自承於110年4月間起至111年7月
    25日為警查獲為止，每週日休診，看診日每天平均病患為8
    名，則其於該期間對數名不詳病患實行上開醫療行為，係基
    於單一非法執行醫療業務之集合犯意為本件犯行，請論以集
    合犯之一罪。 
  ㈢扣案如附表編號2至16所示之物，為被告所有且供其犯違反醫
    師法所用之物，請依刑法第38條第2項宣告沒收；又被告自
    承每月診療費為4萬元，其中110年4、5月間有1個月未營業
    、111年5月未營業，其餘每月均有營業，則其營業共有13.8
    個月（13個整月及111年7月共營業25日），其犯罪所得共55
    .2萬元（計算式：4萬元x13.8=55.2萬元），雖未扣案，仍
    請依刑法第38條之1第1項、第3項規定宣告沒收，並諭知於
    全部或一部不能沒收或不宜執行沒收時，追徵其價額。
三、依刑事訴訟法第251條第1項提起公訴。
  　此  　致
臺灣雲林地方法院
中　　華　　民　　國　 111　 年　 09　　月　　01　 　日
                              檢  察  官  蔡  少  勳
本件正本證明與原本無異
中　　華　　民　　國　 111 　年　 09　　月 　 15 　  日
                              書  記  官  沈  郁  芸
附錄本案所犯法條全文
醫師法第28條
未取得合法醫師資格，執行醫療業務，除有下列情形之一者外，
處六個月以上五年以下有期徒刑，得併科新臺幣三十萬元以上一
百五十萬元以下罰金：
一、在中央主管機關認可之醫療機構，於醫師指導下實習之醫學
    院、校學生或畢業生。
二、在醫療機構於醫師指示下之護理人員、助產人員或其他醫事
    人員。
三、合於第十一條第一項但書規定。
四、臨時施行急救。
五、領有中央主管機關核發效期內之短期行醫證，且符合第四十
    一條之六第二項所定辦法中有關執業登錄、地點及執行醫療
    業務應遵行之規定。
六、外國醫事人員於教學醫院接受臨床醫療訓練或從事短期臨床
    醫療教學，且符合第四十一條之七第四項所定辦法中有關許
    可之地點、期間及執行醫療業務應遵行之規定。
附表：
編號 名稱及數量 功能   1 源泰鑲牙名片1張    2 牙科器械1組 牙科使用之金屬器械   3 著色劑1罐 塗在假牙內，檢查假牙哪裡不合過多在修磨掉   4 黃氏舒安液1罐 手術時外傷、鼻、拔牙後、牙齦等局部出血的預防與治療，鼻、口腔黏膜的充血、腫脹。   5 安可治濃縮液1罐 灼傷組織的清創、洗滌傷口。   6 吸唾管6支 牙科裝置之附件，裝設在治療椅上的吸收器，用來吸取病人口腔內之唾液。   7 「山八齒材」艾芙塞拉成形塑膠假牙1盒 預鑄成形的塑膠人工假牙，用來作為活動假牙上的牙齒使用。   8 做假牙材料（vertex self curing）1罐 全部或局部牙床的修補、全部或局部牙部的襯墊、假牙床的延伸   9 假牙模型8包 用於製作假牙。  10 「蘭格」捷特齒色暫時性牙冠及牙橋樹酯1罐 用於製作臨時的修復牙器，如牙冠或牙橋。  11 「WAVE ONE」牙科治療器具1盒 為牙科根管治療銼針，用於根管治療療程。  12 「而至」富士玻璃離子黏著劑1盒 1.將金屬、瓷才黏著至金屬牙冠、牙橋和嵌體。 2.黏著不鏽鋼牙冠所保持的齒列矯正器。 3.黏著齒列矯正套環。  13 「松風」丹寧暫時性黏著劑1盒 1.臨時牙冠等之暫時性黏著。 2.間接蓋髓劑及暫時性填補窩洞復形。 3.乳牙窩洞之暫時性黏著。  14 庫科冠麥斯二樹酯1盒 製作支台齒。  15 登飛流動型複合樹酯2盒 1.用於填補齒頸部窩洞、牙根腐蝕、修復缺陷。 2.前牙填補。 3.小區域後牙填補。 4.臼齒與前臼齒牙溝縫填補。 5.修復樹脂/陶瓷牙冠。  16 牙科治療台1台 供病患躺臥之牙科治療台。  17 手機1支（序號：000000000000000、000000000000000，含電話號碼0000000000號之Sim卡1張）